【裁判字號】    88,訴,2388
【裁判日期】    890229
【裁判案由】    違反稅捐稽徵法等
【裁判全文】
臺灣高雄地方法院刑事判決                        八十八年度訴字第二三八八號
    公  訴  人  臺灣高雄地方法院檢察署檢察官
    被      告  乙○○
右列被告因違反稅捐稽徵法等案件，經檢察官提起公訴（八十八年度偵字第一七五五
○號），本院判決如左：
    主  文
乙○○無罪。
    理  由
一、公訴意旨略以：被告乙○○係設址於高雄市苓雅區○○○路七號七樓之三之國傳
    工程有限公司（以下簡稱國傳公司）之負責人，乃係依法應納稅之義務人。乙○
    ○明知甲○○於民國八十三年間，並未受僱於國傳公司領取薪資，竟偽造自八十
    三年一月起，至同年十二月止，所得人為甲○○，給付總額為新台幣（下同）十
    五萬元之各類所得暨免扣繳憑單，並偽刻甲○○之印章，蓋在國傳公司八十三年
    一月至同年十二月止之甲○○薪資表上，以詐術向財政部高雄市國稅局提出申報
    ，使之營業成本增加，營利減少，以此方法逃漏營利事業所得稅，足以生損害於
    甲○○及稅捐稽徵機關對於稅捐稽徵之正確性，因認被告涉犯刑法第二百十六條
    、第二百十五條之行使業務上登載不實文書罪嫌及稅捐稽徵法第四十一條之以詐
    術逃漏稅捐等罪嫌云云。
二、按犯罪事實應依證據認定之，無證據不得推定其犯罪事實；不能證明被告犯罪者
    ，應諭知無罪之判決，刑事訴訟法第一百五十四條、第三百零一條第一項分別定
    有明文。又按以被害人之陳述為認定犯罪之依據時，必其陳述並無瑕疵，且就其
    他方面調查，又與事實相符，始能認有證據能力（最高法院六十一年度台上字第
    三○九九號判例參照）。
三、本件公訴人認被告涉犯上開犯行，無非是以被害人甲○○之指述、檢舉書、扣繳
    憑單及國傳公司八十三年度營利事業所得稅結算申報書暨相關資料等件之影本為
    佐證，且參以被害人係住居於台北縣，而被告復未能舉證證明被害人確有在國傳
    公司工作，而認被告所辯不足採為主要論據。訊之被告乙○○則堅決否認有何行
    使業務上登載不實文書、以詐術逃漏稅捐等犯行，辯稱：甲○○係透過綽號「黃
    師父」之黃東榜介紹而於八十三年間在伊公司所承攬之工地工作等語。
四、經查：
  （一）甲○○雖提出檢舉書指述伊於八十三年間未曾在國傳公司工作，而遭該公司
        利用其名義填具八十三年度薪資扣繳憑單申報稽徵機關虛列薪資十五萬元云
        云，然其於本院審理時則改稱：「（問：有無於八十三年時在國傳公司工作
        ？）有，約工作了七個多月，做工地小工，負責推磚塊」、「（問：何以檢
        舉本案？）當時不知道公司名稱」、「（問：何人僱用你？）我是跟一位黃
        姓師傅一起去的」、「（問：共領了多少薪水？）工作七個多月，約每月領
        一萬多元，將近二萬元」（以上均見本院八十八年十二月二十一日審判筆錄
        ）等語在卷，其前後所述不一，其指述即顯有瑕疵，自難憑其指述即認被告
        確有公訴人所指之犯行。
  （二）況被告於偵審中始終堅稱甲○○係透過黃東榜之師父介紹，到伊公司所承攬
        之工地工作（見偵查卷第三十七頁、本院八十八年度十二月三十日審判筆錄
        、八十九年二月十五日審判筆錄），核與甲○○前開於本院審理時所述情節
        相符，是被告所供非無可採信。再參諸被告於偵審中所供：「（問：經營何
        工程？）砌磚」、「（問：公司有多少員工？）十七、八人」（見偵查卷第
        三十三頁反面）、「甲○○是在我國傳做，我是小包，工地不一定在何處‧
        ‧‧甲○○也沒固定地方，我承攬工程，因我是小包，也沒寫契約，都是口
        頭說的，我承包工程都是講好在那裡工作、多少錢，我幫他請工人去做，只
        有口頭約定，忘了八十三年包了那些工程已沒印象」等語（見本院八十九年
        二月十五日審判筆錄），而甲○○受僱國傳公司當時係負責推磚塊，亦據甲
        ○○供明在卷（見本院八十八年十二月二十一日審判筆錄），國傳公司既係
        承攬各該工地之砌磚工作，衡諸常情，該等工人多係臨時僱工、流動性大，
        不盡然為公司負責人所熟知，且該等工人不認識公司名稱或負責人姓名均屬
        常見，故甲○○於本院審理時所述：「不知道公司名稱」等語（見本院八十
        八年十二月二十一日審判筆錄），尚符常理，是被告辯稱甲○○於八十三年
        間確有於受僱於國傳公司，並在該公司所承攬之工地工作，應堪採信。
  （三）又被告為國傳公司之負責人，其於國傳公司製作之八十三年度所得扣繳憑單
        上包括甲○○領有薪資十五萬元，並持以向稅捐機關申報之事實，固為被告
        所不否認，並有所得人甲○○之財政部高雄市國稅局各類所得扣繳暨免扣繳
        憑單影本、高雄市政府建設局八十八年十二月十七日八十八高市建設二字第
        ○四三二七七號函、國傳公司之中華民國八十三年度營利事業所得稅結算申
        報聯影本及財政部台灣省南區國稅局旗山稽徵所八十九年一月二十日南區國
        稅局旗山服字第八九○○○五七五號函所附之綜合所得稅核定通知書各一件
        附卷可憑，然此僅足以證明被告確有以甲○○於八十三年間受僱國傳公司，
        並以其所領之薪資向稅捐機關提出該公司之營利事業所得稅結算申報，而甲
        ○○於八十三年間確有受僱於國傳公司一節，已如前述，自再難憑該等申報
        文件推論被告有製作不實之扣繳憑單，或申報不實之薪資營業成本，自亦不
        得遽論其有登載不實事項於業務上之文書及以非法逃漏稅捐之犯行。此外，
        復查無其他積極證據，足資證明被告確有公訴人所指之犯行，自屬不能證明
        犯罪，應為無罪判決之諭知。
據上論斷，應依刑事訴訟法第三百零一條第一項，判決如主文。
中      華      民      國    八十九    年     二     月     二十九     日
                                  臺灣高雄地方法院刑事庭
  法  官  李麗珠
右正本證明與原本無異。
如不服本判決，應於判決送達後十日內，向本院提出上訴狀。
                                      書記官  簡鴻雅
中      華      民      國    八十九    年     三     月       一       日


司法院資訊處製作；財團法人民間司法改革基金會備份。
